臺灣高雄地方法院交通事件裁定　　　 100年度交聲字第1547號
原處分機關　高雄市政府交通局
法定代理人　王國材
異　議　人
即受處分人　林沛萱
上列受處分人因違反道路交通管理處罰條例案件，對於高雄市政
府交通局於民國100 年6 月2 日所為之高市交裁字第裁32-B0000
0000號裁決處分聲明異議，本院裁定如下：
    主  文
原處分關於「違反處罰條例之行為，領有小型車駕駛執照駕駛普
通重型機器腳踏車」部分撤銷。
前項撤銷部分不罰。
其餘異議部分（即機器腳踏車駕駛人未依規定戴安全帽部分）駁
回。
    理  由
一、聲明異議意旨略以：伊於民國99年10月25日3 時10分許，並
    未騎乘車牌號碼XYI-708 號重型機車在高雄市前鎮區○○○
    ○○路段違規，該車非伊所有之車輛，原處分機關未予詳察
    ，逕予裁處，伊實難甘服，爰依法聲明異議，請求撤銷原處
    分等語。
二、原處分意旨略以：異議人即受處分人（下稱異議人）林沛萱
    於民國99年10月25日3 時10分許，騎乘車牌號碼XYI-708 號
    重型機車，行經高雄市前鎮區○○○○○路段時，因有「(一)
    領有小型車駕駛執照駕駛普通重型機器腳踏車；(二)機器腳踏
    車駕駛人未依規定戴安全帽之違規，為高雄市政府警察局前
    鎮分局草衙派出所員警逕行舉發並掣開高市警交字第B00000
    000 號舉發違反道路交通管理事件通知單，指定到案日期為
    99年11月9 日前，並由異議人當場簽收，因異議人未於上開
    日期前繳納罰鍰，原處分機關即高雄市政府交通局（下稱原
    處分機關）因而於100 年6 月2 日，依據道路交通管理處罰
    條例第22條第1 項第4 款所定之「領有小型車駕駛執照駕駛
    重型機器腳踏車」、同條例第31條第6 項「機器腳踏車駕駛
    人未依規定戴安全帽」及道路交通管理事件統一裁罰基準及
    處理細則等規定，以高市交裁字第裁32-B00000000號裁決書
    ，各裁處異議人新臺幣（下同）2,300 元、500 元之罰鍰等
    語。
三、就原處分機關以異議人「機器腳踏車駕駛人未依規定戴安全
    帽」違規部分：
  （一）按機器腳踏車駕駛人或附載座人未依規定戴安全帽者，
        處駕駛人500 元罰鍰，道路交通管理處罰條例第31條第
        6 項定有明文。
  （二）異議人於99年10月25日3 時10分許，騎乘不詳車牌號碼
        、不詳種類之機車，行經高雄市前鎮區○○○○○路段
        時，因未戴安全帽為警攔查等情，業據異議人於本院訊
        問時供承在卷（本院卷第21頁背面），核與證人即當時
        執行交通稽查勤務之高雄市政府警察局前鎮分局草衙派
        出所警員呂光明於本院訊問時證述情節相符（本院卷第
        21頁），復有高雄市政府警察局高市警交字第B0000000
        0 號舉發違反道路交通管理事件通知單、高雄市政府交
        通局高市交裁字第裁32-B00000000號違反道路交通管理
        事件裁決書各1 份附卷可稽（本院卷第3 、13頁），是
        異議人於上揭時、地，騎乘機車未戴安全帽之事實，足
        堪認定。從而，本件裁決就未戴安全帽部分，事證明確
        ，原處分機關據以援引上開規定依法裁處，並無不當，
        異議人就此部分之異議為無理由，應予駁回。
四、就原處分以異議人「違反處罰條例之行為，領有小型車駕駛
    執照駕駛普通重型機器腳踏車」違規部分：
  （一）次按交通法庭認為聲明異議有理由者，應以裁定將原處
        分經聲明異議部分撤銷，並自為裁定，道路交通案件處
        理辦法第19條前段定有明文。又法院受理交通事件，準
        用刑事訴訟法之規定，道路交通管理處罰條例第89條前
        段定有明文；又犯罪事實應依證據認定之，無證據不得
        認定其犯罪事實，刑事訴訟法第154 條第2 項定有明文
        ；而犯罪事實之認定，應憑證據，如未能發現相關證據
        ，或證據不足以證明，自不能以推測或擬制之方法，以
        為裁判基礎；另認定不利於被告之事實，須依積極證據
        ，苟積極證據不足為不利於被告事實之認定時，即應為
        有利於被告之認定，更不必有何有利之證據（最高法院
        40年臺上字第86號、30年上字第816 號判例意旨參照）
        。是法院於審理行為人違反道路交通管理處罰條例案件
        ，當踐行完畢調查證據之程序後，為事實之認定時，如
        就原處分機關所認定之行為人違規事實仍有合理之訴訟
        上懷疑，而無法確信行為人確有該當於道路交通管理處
        罰條例各該處罰條文之構成要件事實時，即應依訴訟上
        之待證事實「倘有懷疑，則從被告之利益作解釋」之證
        據法則，為有利於受處分人之認定。復按汽車駕駛人取
        得高一級車類之駕駛資格者，應換發駕駛執照，並准其
        駕駛較低級車類之車輛，其規定如下：四已領有小型車
        駕駛執照者，得駕駛輕型機器腳踏車，道路交通安全規
        則第61條第1 項第4 款定有明文；而汽車駕駛人領有小
        型車駕駛執照，駕駛重型機器腳踏車者，處1, 800元以
        上3,600 元以下罰鍰，並禁止其駕駛，道路交通管理處
        罰條例第22條第1 項第4 款亦定有明文，故汽車駕駛人
        若僅取得小型車駕駛執照者，僅得駕駛輕型機器腳踏車
        ，而不得駕駛普通重型機器腳踏車。
  （二）異議人前曾因有違規，經原處分機關吊扣重型機車駕駛
        執照1 年，吊扣期間自99年7 月5 日起至99年7 月4 日
        止，有證號查詢機車駕駛人結果1 紙在卷可稽（本院卷
        第7 頁），是異議人於本件違規時間其重型機車駕駛執
        照遭吊扣，不得騎乘重型機車之事實，堪以認定。
  （三）異議人於審理時堅決否認騎乘重型機車，辯稱：車牌號
        碼XYI-708 號重型機車非伊所有之車輛，有拍到該重型
        機車是警車，忘記當天騎乘機車之車牌號碼或種類等語
        ，並檢附該警用機車照片3 張附卷（本院卷第20、21頁
        背面、第23至24頁）。證人即舉發本件違規之員警呂光
        明證稱：當時是凌晨2 點到4 點，渠和同事於外面值勤
        ，當時天色昏暗，之後看到有一位騎士沒有戴安全帽，
        就攔查他，之後清查他身上沒有任何證件，也沒有駕照
        ，渠於現場就請他寫下身分證號碼，當場用警用小電腦
        查證，查證結果有他的身分資料，當天有無顯示駕照資
        料渠忘記了，之後就填載紅單以未戴安全帽及無照駕駛
        舉發，當場有將紅單請他簽名。他停放於同事旁邊，可
        能是筆誤渠寫成同事的車號了，沒有辦法查證當日異議
        人確實騎乘車號為何，可能要異議人自己說出，當天所
        攔查之駕駛人為當庭之異議人等語（本院卷第20頁背面
        至21頁），是以依證人員警呂光明所言觀之，渠亦無法
        確認異議人於違規時所騎乘車輛之車牌號碼、種類。再
        依證人員警呂光明所掣開之高市警交字第B00000000 號
        舉發違反道路交通管理事件通知單觀之，其上記載之違
        規車輛車牌號碼、種類為「XYI-708 」、「重機」，依
        該車牌號碼「XYI-708 」查詢車籍之結果，車主為高雄
        市政府警察局，有車號查詢重型機車車籍資料1 紙附卷
        可考（本院卷第8 頁），異議人所辯該車牌號碼「XYI-
        708」重型機車為警車，非其所有，堪以採信。
  （四）基此，證人員警呂光明既無法確定異議人於違規時所騎
        乘車輛之車牌號碼、種類，尚難以此推認當時異議人所
        騎乘為重型機車，異議人上開所辯並非無理由。此外，
        復查無其他積極證據足以證明異議人有原處分機關所認
        定之領有小型車駕駛執照駕駛普通重型機器腳踏車違規
        行為，是此肇因於未充足證明而致無法確定是否有違規
        事實之不利益，自無由歸咎於異議人而使其負擔之，故
        應為對異議人有利之認定。是以，本件既無法證明異議
        人違規騎乘重型機車，原處分機關認定異議人無照駕駛
        ，即有未洽。
  （五）綜上所述，原處分機關以異議人領有小型車駕駛執照駕
        駛普通重型機器腳踏車有違反道路交通管理處罰條例之
        行為，尚乏所據，異議人以前詞為由，向本院提出異議
        ，有為理由，爰撤銷原處分關於此部分之裁決，並由本
        院就此部分另為異議人不罰之諭知。
據上論斷，應依道路交通案件處理辦法第18條、第19條前段，裁
定如主文。
中    華    民    國   100    年    7     月    29    日
                    交通法庭  法  官  廖華君
以上正本證明與原本無異。
如不服本裁定，應於收受送達後5 日內向本院提出抗告狀。
中    華    民    國   100    年    8     月    1     日
                              書記官  許珈綺